臺灣高等法院刑事判決
110年度侵上訴字第211號
上  訴  人  臺灣基隆地方檢察署檢察官
被      告  吳杰鴻

指定辯護人  周尚毅律師
上列上訴人因被告妨害性自主案件，不服臺灣基隆地方法院110
年度侵訴字第26號，中華民國110年8月24日第一審判決（起訴案
號：臺灣基隆地方檢察署110年度調偵字第34號），提起上訴，
本院判決如下：
    主  文
上訴駁回。
    事  實
一、吳杰鴻於民國108年7月4日結識代號BA000-A109076之甲女後
    （民國96年7月出生，真實身分詳卷），知悉甲女於109年暑
    假過後係就讀國中二年級，係未滿14歲之女子，仍基於對於
    未滿14歲之女子為性交之犯意，分別為下列行為：
  ㈠於109年9月14日上午6時許，未違反甲女意願，在基隆市○○區
    ○○路000巷00弄00號0樓居處，以陰莖進入甲女之陰道，對甲
    女為性交1次，再搭載甲女前往學校上課。
  ㈡於109年10月13日上午6時許，未違反甲女意願，在基隆市○○
    區○○路000巷00弄00號0樓居處，以陰莖進入甲女之陰道，對
    甲女為性交1次，再搭載甲女前往學校上課。
　㈢於109年10月16日下午4時許，搭載甫放學之甲女至基隆市○○
    區○○路000巷00弄00號0樓居處，未違反甲女意願，以陰莖進
    入甲女之陰道，對甲女為性交1次，再搭載甲女返家。
二、案經甲女之母(代號BA000-A109076A)訴由基隆市警察局移送
    臺灣基隆地方檢察署檢察官偵查起訴。
    理  由
壹、程序部分：
　　本判決以下所引具傳聞性質之各項供述證據，經本院於審理
    期日調查證據時提示並告以要旨後，未據當事人於言詞辯論
    終結前就證據能力部分有所異議，經審酌該言詞陳述或書面
    陳述作成時之情況，該等證據並無違背法定程序取得或顯不
    可信之情形，以之作為證據均屬適當，依據刑事訴訟法第15
    9條之5規定，自應認為均有證據能力。其餘認定事實所引用
    之非供述證據，並無證據證明係公務員違背法定程序所取得
    ，且就本案待證事項復具有相當關連性，亦無刑事訴訟法第
    159條之4顯有不可信之情況與不得作為證據之情形，且經本
    院於審理期日依法進行證據之調查、辯論，依同法第158條
    之4規定之反面解釋，亦均應有證據能力。
貳、實體部分：
一、認定犯罪事實所憑之證據及理由：
　　上揭犯罪事實，業經被告於本院審理時坦承不諱(本院卷第8
    9頁)，核與被告於偵查、原審之自白供述，及被害人甲女於
    偵訊時陳述之情節大致相符。此外，甲女於109年10月23日
    前往基隆長庚紀念醫院驗傷採證，檢查結果處女膜有裂傷，
    其陰道深部棉棒檢出之男性Y染色體DNA-STR型別，亦與被告
    之男性Y染色體DNA-STR型別相符，有基隆長庚紀念醫院109
    年10月23日衛部心字第1031761584號受理疑似性侵害事件驗
    傷診斷書及內政部警政署刑事警察局109年12月31日刑生字
    第1098020500號鑑定書可以證明。再甲女係於96年7月間出
    生，至本案發生時均尚未年滿14歲，亦有甲女之「代號與真
    實姓名對照表」可以證明。綜上證據及理由，足認本案事證
    明確，被告犯行均堪以認定，應依法論科。
二、論罪科刑：
　㈠核被告上開所為，均係犯刑法第227條第1項對於未滿十四歲
    之女子為性交罪，共三罪。被告所犯上開三罪，時間有別，
    犯意不同，顯係數行為，亦應予分論併罰。
　㈡按犯罪之情狀顯可憫恕，認科以最低度刑仍嫌過重者，得酌
    量減輕其刑，刑法第59條定有明文。被告行為時雖已成年，
    其對於年僅13歲之甲女為性交，影響甲女之身心健全發展，
    固應予處罰，但被告行為時未對甲女施以強迫、脅迫、利誘
    等不法手段或違反甲女之意願，且本案係被告之配偶經由手
    機通訊紀錄發覺後，告知甲女之母，始由甲女之母帶同甲女
    報案，而被告於偵查之初即坦承犯行，並自行修補家庭裂痕
    及與甲女、甲女之母調解成立，未使甲女因本案偵審程序而
    再遭受其他傷害。再犯罪若有情輕法重之情形者，裁判時本
    有刑法第59條酌量減輕其刑規定之適用（司法院釋字第263 
    號解釋意旨參照）。從而其「情輕法重」者，縱非客觀上足
    以引起一般同情，惟經參酌該號解釋並考量其犯罪情狀及結
    果，適用刑法第59條之規定酌減其刑，應無悖於社會防衛之
    刑法機能（最高法院81年度台上字第865號判決意旨參照）
    。是本案依被告之犯罪情狀及結果以觀，縱就被告所犯各罪
    ，均量處法定最低度刑有期徒刑，仍嫌過重，客觀上應足以
    引起一般人之同情，爰依刑法第59條規定，就被告所犯各罪
    ，均依法減輕其刑。
三、駁回檢察官上訴之理由：　　　
  ㈠原審判決同此認定，以被告所犯事證明確，依法論罪科刑，
    認事用法均無違誤。再以被告之行為人責任為基礎，審酌被
    告係有配偶之人，知悉甲女係未滿14歲之少女，對於性自主
    決定權之認知尚未成熟，仍對甲女為性交三次，法治觀念及
    性慾控制能力不足，幸未使甲女懷有身孕；又被告始終均坦
    承犯行，且於偵查中即在基隆市中山區調解委員會與甲女、
    甲女之母調解成立，並當場履行所有損害賠償(調偵卷第5頁
    )，另一方面亦自行修復家庭裂痕，迄今仍與配偶維持婚姻
    關係，顯見犯後態度確實良好；再兼衡被告從事大夜班計時
    工作，日間則兼差從事物流工作，現與配偶在外租屋居住，
    共同養育一名未成年子女，亦足勘認定工作勤奮、努力維持
    生活，暨被告自述之智識程度、犯罪手段及當事人對於科刑
    範圍之意見等一切情狀，就被告所犯各罪，量處如原審判決
    主文所示之刑。本院考量被告所各罪之犯罪態樣、手段、所
    侵害法益、責任非難程度、犯罪時間，再斟酌被告所犯數罪
    反應之人格特性，暨權衡各罪之法律目的、多數犯罪責任遞
    減、罪刑相當原則及相關刑事政策，而為整體評價後，認原
    審判決考量被告各次犯行之犯罪時間尚屬接近、被害人同一
    等情，而定被告應執行刑如原審判決主文所載，亦屬妥適，
    均應予以維持。
  ㈡檢察官據告訴人即代號BA000-A109076A對於原判決聲明不服
    ，具狀聲請提起上訴意旨略以：被告係有配偶之人，且共同
    養育1名未成年子女，本應承擔其作為丈夫及父親之責任，
    努力經營家庭生活並陪伴其家人，然其卻在被害人BA000-A1
    09076家中正在治喪期間，邀約被害人發生性行為，使告訴
    人BA000-A109076A頓受打擊，實難以金錢或其他代替物彌補
    告訴人之BA000-A109076A傷痛，足徵被告所為違反義務之程
    度及犯罪所生危害尚屬重大，尚不應以被告有年幼子女要照
    料，而為緩刑之宣告，未審酌刑事審判旨在實現刑罰權分配
    的正義，對有罪之被告科刑，應符合罪刑相當之原則，使輕
    重得宜，罰當其罪，以契合社會之法律感情之意旨，本於公
    平正義理念之貫徹、罪刑相當原則及比例原則，原審判決未
    予審酌上情，容有判決不備理由之違誤，難認適法妥當等語
    。
　㈢惟按緩刑制度旨在以暫緩宣告刑之執行，促使犯罪行為人自
    新，藉以救濟自由刑之弊，係附隨於有罪判決的非機構式刑
    事處遇制度，主要目的在達成受有罪判決之人，在社會中重
    新社會化之人格重建功能。此所以緩刑宣告必須附帶宣告緩
    刑期間之意義所在。再者，緩刑制度首重再犯罪的預防，唯
    有對受判決人本身有充分瞭解，例如依其過去生涯，可知犯
    罪行為人所曾接受的教育，從犯罪的狀態瞭解行為人的行為
    動機、目的，從犯罪後態度推知行為人對其行為的看法，從
    生活狀況與環境推測其將來的發展等；才能判斷其在緩刑期
    間，與之後的生活中是否會再犯罪。亦即藉由前述各種因素
    對犯罪行為人為整體評價，作為法院判斷該行為人是否適宜
    被宣告緩刑，以及進一步依據個案情況決定緩刑期間，及所
    應採取的積極協助措施，並將之作為緩刑宣告的負擔或條件
    。由是觀之，是否宣告緩刑，事實審法院有裁量之職權，而
    基於裁量之專屬性，僅宜採取較低之審查密度，祇須行為人
    符合緩刑之條件，法院即得宣告緩刑，倘未有逾越法律所規
    定之範圍，或恣意濫用權限之情事，即不得任意指摘為違法
    。　
　㈣本件原審判決審酌被告所犯之情節與犯後態度後，認為被告
    前未曾因故意犯罪受有期徒刑以上刑之宣告，有本院被告前
    案紀錄表在卷可稽，堪認素行良好，犯後亦已坦承犯行並積
    極彌補因犯罪對被害人及告訴人所造成之損害，而且也已履
    行損害賠償，經歷本案偵審程序後應當能知所警惕。再被告
    尚有年幼之子女需扶養，參酌上述緩刑度之目的，在促使犯
    罪行為人自新，藉以救濟自由刑之弊及兼顧刑罰之功能，認
    對被告所宣告之刑，確有以暫不執行為適當，審酌本案犯罪
    情節及對被告所宣告刑期，依刑法第74條第1項第1款規定，
    對被告宣告緩刑4年，並依刑法第93條第1項第1款規定，諭
    知緩刑期間付保護管束，並未有逾越法律所規定的範圍，或
    恣意濫用權限之情事，經核於法尚無不合。檢察官據告訴人
    上訴意旨所指，徒事爭執，謂原審判決依法對被告宣告緩刑
    為不當云云，並無理由，自應予以駁回。
據上論斷，應依刑事訴訟法第368條，判決如主文。
本案經檢察官吳美文提起公訴，檢察官陳宜愔提起上訴，檢察官
曾俊哲到庭執行職務。
中　　華　　民　　國　　110 　年　　11　　月　　17　　日
                  刑事第十九庭  審判長法　官  曾淑華
                                      法　官  李殷君
                                      法　官  陳文貴
以上正本證明與原本無異。
如不服本判決，應於收受送達後20日內向本院提出上訴書狀，其
未敘述上訴之理由者並得於提起上訴後20日內向本院補提理由書
（均須按他造當事人之人數附繕本）「切勿逕送上級法院」。
                                      書記官  俞妙樺
中　　華　　民　　國　　110 　年　　11　　月　　17　　日
附錄：本案論罪科刑法條全文
中華民國刑法第227條
對於未滿十四歲之男女為性交者，處3年以上10年以下有期徒刑
。
對於未滿十四歲之男女為猥褻之行為者，處6月以上5年以下有期
徒刑。
對於十四歲以上未滿十六歲之男女為性交者，處7年以下有期徒
刑。
對於十四歲以上未滿十六歲之男女為猥褻之行為者，處3年以下
有期徒刑。
第1項、第3項之未遂犯罰之。